臺灣雲林地方法院刑事判決　　　　　　　96年度簡上字第16號
上　訴　人　臺灣雲林地方法院檢察署檢察官
上　訴　人
即　被　告　乙○○
上列上訴人因被告恐嚇取財案件，不服本院95年度六簡字第484
號中華民國95年12月6 日刑事簡易判決（台灣雲林地方法院檢察
署95年度偵字第3641號），提起上訴，本院管轄之第二審合議庭
判決如下：
    主  文
上訴駁回。
    事  實
一、乙○○經由廣告刊物，得知自稱「林先生」之不詳姓名、年
    籍之成年人士，欲收購他人金融機構帳戶之存簿及提款卡，
    已預見「林先生」收購金融帳戶之目的，有可能用以從事財
    產犯罪，竟仍以縱然遭人持以犯罪，亦無違背其本意之幫助
    犯意，於民國95年5 月25日某時，在不詳地點，將其於88年
    間開設，已無存款之中華郵政股份有限公司二崙郵局（下稱
    二崙郵局）帳號00000000000000號之存簿、提款卡、印章及
    身分證影本，提供予「林先生」，並告知提款密碼，供「林
    先生」所屬犯罪集團作為恐嚇取財使用。嗣犯罪集團取得乙
    ○○上開物品後，意圖為自己不法之所有，基於恐嚇取財之
    犯意聯絡，於同年6 月2 日16時許，撥打電話予甲○○，恫
    稱：你兒子向錢莊借款新臺幣（下同）550,000 元，人在我
    手中，如不趕快還錢，就要把他斷手斷腳，如要解決，就馬
    上到郵局匯款等語，甲○○因此心生畏懼，立即於同日15時
    2 分，在雙溪郵局將100,000 元匯入乙○○上開二崙郵局帳
    戶。嗣經郵局人員告知，甲○○報警後，始悉上情。
二、案經雲林縣警察局西螺分局報請臺灣雲林地方法院檢察署檢
    察官偵查後聲請簡易判決處刑。
     理  由
一、訊據被告乙○○於本院坦承於上揭時、地，將其所有帳戶存
    摺、提款卡及密碼，交付「林先生」等情不諱，惟否認有何
    幫助恐嚇取財犯行。辯稱：未共同恐嚇取財，對方也沒有說
    要恐嚇，且自92年起就居住國外，於95年5 月才返臺，對目
    前社會亂象一無所悉云云。然查：
  (一)被告於95年5 月25日，在不詳地點，將其所有郵局存簿、提
    款卡、印章及身分證，交付「林先生」。而「林先生」所屬
    犯罪集團，向被害人甲○○為恐嚇取財犯行後，要求被害人
    甲○○將款項匯入被告所有上開帳戶等情，業據被告於本院
    坦承不諱，核與被害人甲○○於警詢指訴情節相符，並有郵
    政國內匯款執據、二崙郵局交易明細資料及開戶資料在卷可
    稽，足認被告此部分自白與事實相符，堪以採信。
  (二)又金融機構之存簿、提款卡及印章係個人處理存款重要工具
    ，提款密碼更為個人機密資訊，當無輕易交付陌生人持有之
    理。被告為國中學歷程度，已有相當智慮判斷取得他人金融
    機構帳戶者，有可能從事財產犯罪，仍於95年5 月25日更換
    印鑑，且將僅剩之24元存款提領完畢，始交付存簿、提款卡
    、印章及身份證影本予「林先生」，顯見其提供上開物品之
    行為，有幫助恐嚇取財之犯意甚明，亦不因被告曾於92年8
    月10日出境至大陸地區，至95年5 月17日始再入境而有所差
    別。況且，現今社會資訊發達，在大陸地區欲接收到臺灣地
    區訊息，應非難事。是被告上開所辯，均屬卸責之詞，不足
    採信。
  (三)綜上，本件事證明確，被告犯行，堪以認定。
二、查本件被告行為後，刑法業於94年1 月7 日修正，94年2 月
    2 日公布，於95年7 月1 日施行。按行為後法律有變更者，
    適用行為時之法律，但行為後之法律有利於行為人者，適用
    最有利於行為人之法律，現行刑法第2 條第1 項定有明文。
    又比較新舊法時，應就罪刑有關之共犯、未遂犯、想像競合
    犯、牽連犯、連續犯、結合犯，以及累犯加重、自首減輕暨
    其他法定加減原因（如身分加減）與加減例等一切情形，綜
    其全部罪刑之結果而為比較。最高法院95年度第8 次刑事庭
    會議決議可資參照。關於被告犯行新舊法比較援引附表（幫
    助犯無新舊法比較問題，但仍於附表一併說明）。核被告所
    為，係犯修正前刑法第30條第1 項前段、第346 條第1 項幫
    助恐嚇取財罪。被告以幫助意思，幫助不詳「林先生」所屬
    犯罪集團向被害人恐嚇財物，為幫助犯，應依修正前刑法第
    30 條 第2 項規定，減輕其刑。
三、原審以被告罪證明確，因予適用刑法第346 條第1 項、修正
    前刑法第30條第2 項、第41條第1 項前段，罰金罰鍰提高標
    準條例第1 條前段、修正前罰金罰鍰提高標準條例第2 條規
    定（原審判決書贅引修正前刑法第28條），併審酌被告國中
    肄業學歷，所為幫助犯行，助長不法恐嚇取財犯罪之氣焰，
    危害社會大眾及金融經濟，增加查緝困難，對社會治安所生
    損害非輕，及犯後坦承部分犯行等一切情狀，量處如主文所
    示之刑，併宣示如易科罰金之折算標準，認事用法俱無不合
    。被告上訴否認犯罪，指摘原判決不當，為無理由，應予駁
    回。另檢察官以原審量刑過輕為由提起上訴，並無可採，為
    無理由，應予駁回。
據上論斷，應依刑事訴訟法第455 條之1 第1 項、第3 項、第36
8 條，判決如主文。
本案經檢察官蕭如娟到庭執行職務。
中　　華　　民　　國　　96　　年　　4 　　月　　23　　日
                  刑事第二庭    審判長法  官  林輝煌
                                      法  官  李貞瑩
                                      法  官  柯志民
以上正本證明與原本無異。
本判決不得上訴。
                                      書記官　魏輝碩
中　　華　　民　　國　　96　　年　　4 　　月　　23　　日
附表：
┌────────┬────────┬────────┬────────┐
│法        條    │修正前規定      │修正後規定      │新舊法之適用    │
├────────┼────────┼────────┼────────┤
│刑法第346 條第1 │罰金罰鍰提高標準│刑法施行法第1 條│(一)適用舊法。    │
│項法定刑關於罰金│條例第1 條前段規│之1 規定：「中華│(二)本件被告所犯刑│
│部分：罰金罰鍰提│定：「依法律應處│民國94年01月07日│法第346 條第1 項│
│高標準條例第1 條│罰金、罰鍰者，就│刑法修正施行後，│之罪法定刑有罰金│
│前段、現行法規所│其原定數額得提高│刑法分則編未修正│刑（銀元1,000 元│
│定貨幣單位折算新│為2 倍至10倍。」│之條文定有罰金者│以下），且為刑法│
│台幣條例第2 條、│現行法規所定貨幣│，自94年01月07日│分則編未修正之條│
│刑法第33條第5 款│單位折算新台幣條│刑法修正施行後，│文而定有罰金刑者│
│                │例第2 條規定：「│就其所定數額提高│，於刑法施行法第│
│                │現行法規所定金額│為30倍，但72年06│1 條之1 修正增訂│
│                │之貨幣單位為圓、│月26日到94年01月│前，其貨幣單位為│
│                │銀元或元者，以新│07日新增或修正之│銀元，是被告所犯│
│                │台幣元之3 倍折算│條文，就其所定數│刑法第346 條第1 │
│                │之。」          │額提高為3 倍。」│項之罪罰金刑之提│
│                │刑法第33條第5 款│刑法第33條第5 款│高標準，於適用罰│
│                │規定：「罰金：1 │規定：「罰金：新│金罰鍰提高標準條│
│                │元以上。」      │台幣1,000 元以上│例第1 條前段及現│
│                │                │，以百元計算之。│行法規所定貨幣單│
│                │                │」              │位折算新台幣條例│
│                │                │                │第2 條規定換算為│
│                │                │                │新台幣時，法定刑│
│                │                │                │罰金部分，應為罰│
│                │                │                │金新台幣30,000元│
│                │                │                │以下（乘以10，再│
│                │                │                │乘以3） 。如適用│
│                │                │                │刑法施行法第1 條│
│                │                │                │之1 規定提高30倍│
│                │                │                │，則為罰金新台幣│
│                │                │                │30,000元以下（乘│
│                │                │                │以30），故關於法│
│                │                │                │定刑為罰金部分之│
│                │                │                │提高標準，新法非│
│                │                │                │較有利於被告，本│
│                │                │                │案關於刑法第346 │
│                │                │                │條第1 項之罪法定│
│                │                │                │刑罰金提高標準部│
│                │                │                │分，應依刑法第2 │
│                │                │                │條第1 項前段規定│
│                │                │                │，適用行為時之法│
│                │                │                │律即罰金罰鍰提高│
│                │                │                │標準條例第1 條前│
│                │                │                │段及現行法規所定│
│                │                │                │貨幣單位折算新台│
│                │                │                │幣條例第2 條之規│
│                │                │                │定。            │
│                │                │                │(三)法定刑罰金部分│
│                │                │                │，依修正前刑法第│
│                │                │                │33條第5 款規定，│
│                │                │                │及罰金罰鍰提高標│
│                │                │                │準條例第1 條前段│
│                │                │                │提高後，再依現行│
│                │                │                │法規所定貨幣單位│
│                │                │                │折算新台幣條例第│
│                │                │                │2 條換算為新台幣│
│                │                │                │時，為新台幣6元 │
│                │                │                │以上至30元以上，│
│                │                │                │依修正後刑法第33│
│                │                │                │條第5 款規定，為│
│                │                │                │新台幣1,000 元以│
│                │                │                │上，修正後刑法第│
│                │                │                │33條第5 款規定非│
│                │                │                │較有利於被告，依│
│                │                │                │刑法第2 條第1項 │
│                │                │                │前段規定，應適用│
│                │                │                │修正前刑法第33條│
│                │                │                │第5 款規定。    │
├────────┼────────┼────────┼────────┤
│刑法第30條      │幫助他人犯罪者，│幫助他人實行犯罪│(一)適用新法。    │
│幫助犯          │為從犯。雖他人不│行為者，為幫助犯│(二)為單純文字之修│
│                │知幫助之情者，亦│。雖他人不知幫助│正，新舊法處罰相│
│                │同。            │之情者，亦同。  │同，非屬法律之變│
│                │從犯之處罰，得按│幫助犯之處罰，得│更，無現行刑法第│
│                │正犯之刑減輕之。│按正犯之刑減輕之│2 條第1 項之適用│
│                │                │。              │，應直接適用新法│
│                │                │                │（最高法院95 年 │
│                │                │                │度第21次刑事庭會│
│                │                │                │議決議參照）。  │
├────────┼────────┼────────┼────────┤
│刑法第41條第1 項│刑法第41條第1 項│刑法第41條第1 項│(一)適用舊法。    │
│前段易科罰金部分│前段規定：「犯最│前段規定：「犯最│(二)本件被告行為時│
│                │重本刑為5 年以下│重本刑為5 年以下│之易科罰金折算標│
│                │有期徒刑以下之刑│有期徒刑以下之刑│準，應以銀元100 │
│                │之罪，而受6 個月│之罪，而受6 個月│元至300 元折算為│
│                │以下有期徒刑或拘│以下有期徒刑或拘│1 日，經依現行法│
│                │役之宣告，因身體│役之宣告者，得以│規所定貨幣單位折│
│                │、教育、職業、家│新台幣1 千元、2 │算新台幣條例第2 │
│                │庭之關係或其他正│千元或3 千元折算│條規定換算為新台│
│                │當事由，執行顯有│一日，易科罰金。│幣後，應以新台幣│
│                │困難者，得以1 元│」              │300 元至900 元折│
│                │以上3 元以下折算│                │算為1 日，修正後│
│                │1日 ，易科罰金。│                │則以新台幣1,000 │
│                │」罰金罰鍰提高標│                │元、2,000 元3,0 │
│                │準條例第2 條（已│                │00元折算1 日，修│
│                │刪除）規定：「依│                │正後刑法第41條第│
│                │刑法第41條易科罰│                │1 項前段規定，並│
│                │金或第42條第2 項│                │非較有利於被告，│
│                │易服勞役者，均就│                │依刑法第2 條第1 │
│                │其原定數額提高為│                │項前段規定，適用│
│                │100 倍折算1日 ；│                │行為時法律即修正│
│                │法律所定罰金數額│                │前刑法第41條第1 │
│                │未依本條例提高倍│                │項前段及罰金罰鍰│
│                │數，或其處罰法條│                │提高標準條例第2 │
│                │無罰金刑之規定者│                │條規定，定其易科│
│                │，亦同。」      │                │罰金之折算標準。│
└────────┴────────┴────────┴────────┘
論罪之法條全文：
刑法第346條
意圖為自己或第三人不法之所有，以恐嚇使人將本人或第三人之
物交付者，處六月以上五年以下有期徒刑，得併科一千元以下罰
金。
以前項方法得財產上不法之利益，或使第三人得之者，亦同。
前二項之未遂犯罰之。
